【裁判字號】    97,簡上,309
【裁判日期】    971015
【裁判案由】    妨害自由等
【裁判全文】
臺灣臺南地方法院刑事判決             97年度簡上字第309號
上  訴  人  臺灣臺南地方法院檢察署檢察官
被      告  甲○○
上列上訴人因妨害自由等案件，不服本院97年度簡字第1027號中
華民國97年6月12日第一審判決（聲請簡易判決處刑案號：97年
度偵字第566號），提起上訴，本院管轄之第二審合議庭判決如
下：
    主  文
原判決撤銷。
甲○○違反法院依家庭暴力防治法第十四條第二款所為命相對人
不得對被害人為騷擾行為之民事通常保護令裁定，處有期徒刑肆
月，如易科罰金，以新臺幣壹仟元折算壹日。
    事  實
一、甲○○與乙○○原具有男女同居關係，其二人間具有家庭暴
    力防治法第3條第2款所定之家庭成員關係，甲○○曾因數次
    毆打乙○○，經乙○○聲請本院家事法庭於民國96年8月15
    日核發96年度家護字第387號通常保護令，裁定令甲○○不
    得對乙○○實施身體上不法侵害之行為，亦不得對乙○○為
    騷擾、通話或通信之非必要之聯絡行為，並應遠離乙○○住
    居所或工作場所至少100公尺，且保護令期間為1年。詎甲○
    ○竟基於違反上揭裁定、妨害自由及妨害名譽等之犯意，先
    於96年10月10日中午12時許，在臺南市○區○○路234號前
    ，要求乙○○陪伴遭拒後，遂強將乙○○之機車鑰匙丟擲至
    上址對面住家2樓之陽台上，並因見乙○○報警處理，復將
    乙○○所有之牌照號碼SNW-251號輕型機車推倒，騷擾乙○
    ○並妨害乙○○之行動自由；嗣於同日下午3時許，更至乙
    ○○位於臺南市南區鹽埕地區之客戶家門口及臺南市○區○
    ○街「國宅里活動中心」等處，意圖散布於眾而書寫足以騷
    擾及損及乙○○個人名譽之「國泰人壽乙○○有愛滋病」、
    「國泰人壽〝乙○○〞騙財騙色且有AIDS」等內容之字句，
    騷擾乙○○並毀損乙○○之名譽；嗣復陸續於96年10月14日
    至11月7日間，多次傳送希望再與乙○○聯絡等內容之簡訊
    予乙○○而騷擾之。
二、案經乙○○訴由臺南市警察局第六分局報請臺灣臺南地方法
    院檢察署檢察官偵查後聲請簡易判決處刑。
    理  由
一、本件係經被告甲○○當庭表示認罪，而經本院合議庭裁定以
    簡式審判程序審理，則依據刑事訴訟法第455條之1第3項、
    第364條準用同法第273條之2、第159條第2項之規定，不適
    用傳聞法則有關限制證據能力之相關規定，合先敘明。
二、上揭犯罪事實，業據被告甲○○於本院審理中坦承不諱，核
    與告訴人即證人乙○○於警詢及偵、審中所指訴及證述之情
    節相符，並有本院家事法庭96年度家護字第387號通常保護
    令、牌照號碼SNW-251號輕型機車被推倒地之現場照片、甲
    ○○所傳送之手機簡訊內容翻拍照片及光碟等附卷可資佐證
    。事證明確，被告犯行洵堪認定。
三、按現有或曾有同居關係者，互為家庭成員關係，家庭成員間
    實施身體或精神上不法侵害之行為者，均屬家庭暴力，而家
    庭成員間故意實施家庭暴力行為而成立其他法律所規定之犯
    罪，則應成立家庭暴力罪，家庭暴力防治法第3條第2款、第
    2條第1款、第2款定有明文。又依本院家事法庭96年度家護
    字第387號通常保護令之裁定主文第1項，係令被告不得對乙
    ○○實施身體上不法侵害之行為，並未將精神上不法侵害之
    行為包括在內，有關精神上不法侵害之行為，應屬於上開保
    護令之裁定主文第2項之令被告不得對乙○○為騷擾、通話
    或通信之非必要之聯絡行為。核被告甲○○：強將乙○○
    機車鑰匙丟擲至臺南市○區○○路234號對面住家2樓陽台上
    之一行為，同時觸犯家庭暴力防治法第61條第2款之違反保
    護令罪及刑法第304條第1項之強制罪（聲請簡易判決處刑書
    原引用刑法第302條第1項，經公訴檢察官當庭更正為刑法第
    304條第1項）為想像競合犯，應從較重之違反保護令罪處罰
    之；其書寫損及乙○○個人名譽之字句所為，係同時觸犯
    家庭暴力防治法第61條第2款之違反保護令罪及刑法第310條
    第2項之誹謗罪，為想像競合犯，應從較重之違反保護令罪
    處罰之；其發送手機簡訊予乙○○而騷擾之，係觸犯家庭
    暴力防治法第61條第2款之違反保護令罪。又其上開所犯之
    違反保護令罪，從一開始即以出於想要乙○○返回其身邊之
    單一意思而為之，且其犯罪行為時間密接，復均侵害同一法
    益，應以接續犯論其係犯家庭暴力防治法第61條第2款之違
    反保護令罪。原審以被告犯罪明確，審酌被告無前科紀錄、
    犯罪之動機、手段、與告訴人間之關係、告訴人所受之傷害
    及被告坦承犯行等情狀，依刑事訴訟法第449條第2項、第45
    4 條第2項，刑法第304條第1項、第310條第2項、第41條第1
    項前段、第51條第6款，刑法施行法第1條之1，逕以簡易判
    決判處被告拘役59日，並宣告如易科罰金，以新臺幣1千元
    折算壹日，固非無見。惟查原審已曾於97年4月2日之準備程
    序中詢問告訴人及被告，對於本案處刑之刑度之意見，告訴
    人表示希望判處被告有期徒刑6月以上，被告則表示希望判
    處有期徒刑2、3個月，有上開筆錄附卷可稽，足徵告訴人甚
    受被告騷擾之痛苦，而被告亦知其犯行有相當之強度對告訴
    人造成名譽之傷害及騷擾之痛苦，雖然上開告訴人及被告之
    意見僅供法院參考，惟法院科刑時本應注意刑法第57條規定
    之事項為科刑輕重之標準，務使刑當其罪，罪當其罰，以求
    量刑之公平妥適，並收教化之功。依被告於數次毆打告訴人
    ，告訴人不勝其擾，乃聲請本院家事法庭核發96年度家護字
    第387號通常保護令，而被告竟仍無視於該保護令之限制，
    一再對告訴人為上開騷擾行為，已造成告訴人名譽之重大損
    失及不堪其擾之痛苦等情而言，原審僅量處被告拘役59日，
    其刑度與被告所受之名譽損失及痛苦不成比例，顯非適當。
    準此，上訴人以原審量刑過輕為由上訴，其上訴為有理由。
    又查原審既認為依被告之犯行，被告係同時觸犯家庭暴力
    防治法第61條第1款、第2款之違反保護令罪及刑法第304條
    第1項之強制罪，為想像競合犯，應從較重之違反保護令罪
    處罰之；其張貼損及乙○○個人名譽之字條所為，係同時
    觸犯家庭暴力防治法第61條第1款、第2款之違反保護令罪及
    刑法第310條第2項之誹謗罪，為想像競合犯，應從較重之違
    反保護令罪處罰之；其發送手機簡訊予乙○○而騷擾之，
    係觸犯家庭暴力防治法第61條第2款之違反保護令罪。其上
    開所犯之違反保護令罪，行為時間密接，且均侵害同一法益
    ，應論以接續犯。是如原審上開之認定，則其有關想像競合
    犯論斷之法條，本應引用刑法第55條及家庭暴力防治法第61
    條第1款、第2款始為適法，惟卻誤引刑法第51條第6款（乃
    拘役數罪併罰之定執行刑規定），並漏引家庭暴力防治法第
    61條第1款、第2款（按應引用家庭暴力防治法第61條第2款
    始為適當，理由如下所述）及刑法第11條前段，其法律之適
    用亦顯有違誤。又依本院家事法庭96年度家護字第387號通
    常保護令之裁定主文第1項，係令被告不得對乙○○實施身
    體上不法侵害之行為，並未將精神上不法侵害之行為包括在
    內，有關精神上不法侵害之行為，應屬於上開保護令之裁定
    主文第2項之令被告不得對乙○○為騷擾、通話或通信之非
    必要之聯絡行為，已如前述。本案之告訴人並未對被告之「
    身體」為不法侵害，雖然家庭暴力防治法第61條第1款「禁
    止實施家庭暴力」所稱之家庭暴力係包括身體或精神上不法
    侵害之行為，惟本案被告具體所為，實均屬於違反上開保護
    令之裁定主文第2項之令被告不得對乙○○為騷擾、通話或
    通信之非必要之聯絡行為，其上開犯行雖同時亦屬精神上不
    法侵害之行為，惟家庭暴力防治法第61條第2款對該行為已
    有明文處罰之規定，參照法條競合之原理，自應擇一較適當
    之家庭暴力防治法第61條第2款而適用，是原審並行適用家
    庭暴力防治法該法第61條第1款、第2款，亦有不當。原審判
    決既有上開可議之處，自屬無可維持，應由本院將原判決撤
    銷改判。爰審酌被告之品行（無前科）、教育智識程度為高
    中畢業、經濟生活狀況小康、犯罪之動機、被告與告訴人曾
    有同居關係，其於數次毆打告訴人，經告訴人聲請本院家事
    法庭核發96年度家護字第387號通常保護令後，竟無視於該
    保護令之限制，一再對告訴人為騷擾行為，造成告訴人不堪
    其擾之痛苦，並審酌被告事後坦承犯行等一切情狀，爰量處
    有期徒刑4月，如易科罰金，以新臺幣1千元折算壹日，以資
    儆懲。
據上論斷，應依刑事訴訟法第455條之1第1項、第3項、第369條
第1項前段、第364條、第273條之1第1項、第299條第1項前段，
家庭暴力防治法第61條第2款，刑法第11條前段、第304條第1項
、第310條第2項、第55條、第41條第1項前段，刑法施行法第1條
之1，判決如主文。
本案經檢察官丙○○到庭執行職務。
中    華    民    國    97    年    10    月    15    日
                 刑事第一庭   審判長法  官  林英志
                                    法  官  彭喜有
                                    法  官  林勝利
以上正本證明與原本無異
本件不得上訴。
                                    書記官  陳世勳
中    華    民    國    97    年    10    月    15    日
附錄本案論罪科刑法條全文
中華民國刑法第304條
以強暴、脅迫使人行無義務之事或妨害人行使權利者，處3年以
下有期徒刑、拘役或3百元以下罰金。
前項之未遂犯罰之。
中華民國刑法第310條
意圖散布於眾，而指摘或傳述足以毀損他人名譽之事者，為誹謗
罪，處1年以下有期徒刑、拘役或5百元以下罰金。
散布文字、圖畫犯前項之罪者，處2年以下有期徒刑、拘役或1千
元以下罰金。
對於所誹謗之事，能證明其為真實者，不罰。但涉於私德而與公
共利益無關者，不在此限。
家庭暴力防治法第61條
違反法院依第14條第1項、第16條第3項所為之下列裁定者，為本
法所稱違反保護令罪，處3年以下有期徒刑、拘役或科或併科新
臺幣10萬元以下罰金：
一、禁止實施家庭暴力。
二、禁止騷擾、接觸、跟蹤、通話、通信或其他非必要之聯絡行
    為。
三、遷出住居所。
四、遠離住居所、工作場所、學校或其他特定場所。
五、完成加害人處遇計畫。


司法院資訊處製作；財團法人民間司法改革基金會備份。
